【裁判字號】    89,易,787
【裁判日期】    900221
【裁判案由】    傷害
【裁判全文】
臺灣花蓮地方法院刑事判決                          八十九年度易字第七八七號
    公  訴  人  臺灣花蓮地方法院檢察署檢察官
    被      告  乙○○
    選任辯護人  廖學忠
右列被告因傷害案件，經檢察官提起公訴（八十九年度偵字第二０七三號），本院判
決如左：
    主  文
乙○○傷害人之身體，處拘役參拾日，如易科罰金，以參佰元折算壹日。
    事  實
一、緣甲○○因懷疑其配偶劉月琴與乙○○有染，與劉月琴相處不睦，於民國八十九
    年五月十七日中午十二時許，乙○○騎乘機車行經花蓮縣吉安鄉○○○街與吉安
    路三段之交叉路口因巧遇劉月琴（亦騎乘機車搭載其子女二人），二人便停車於
    該處聊天，適甲○○駕駛汽車行經該處，認渠等二人恐有姦情，遂與乙○○發生
    嚴重口角爭執，甲○○先出手毆打乙○○，乙○○被毆打後，竟基於傷害人之犯
    意，亦徒手與甲○○互毆（乙○○受有右眼結膜下出血、頸部約二十五公分皮下
    瘀傷，甲○○所涉傷害部分業經本院另案判決），致甲○○受左前額瘀腫（約三
    乘五公分）、右眼眶瘀腫（三乘三公分）流血、右胸瘀傷（五乘五公分）、左側
    背部瘀傷（約二十乘二十公分）、右膝擦傷（二乘一公分）、右背部擦傷（五乘
    一公分、三乘三公分）、頭部外傷併腦震盪、多處挫傷及左手尺神經損傷等傷害
    。
二、案經被害人甲○○訴由台灣花蓮地方法院檢察署檢察官偵查起訴。
    理  由
一、訊據被告乙○○雖坦承有出手毆打告訴人甲○○之事實，惟矢口否認有傷害之犯
    行，辯稱：係告訴人掐住其脖子不放，其出於正當防衛不得已才回手等語。經查
    右揭犯罪事實，業據告訴人甲○○指訴綦詳，且有台灣省立花蓮醫院診斷書及財
    團法人佛教慈濟綜合醫院診斷證明書各一紙附卷可稽。證人即告訴人之配偶劉月
    琴於偵查中證稱：被告與告訴人二人扭打成一團等語；被告於偵查中亦稱：係告
    訴人先打伊，告訴人用手勾住伊，伊掙脫，才用拳頭亂揮，伊與告訴人二人扭打
    在地等語。復觀諸證人劉月琴於本院八十九年度自字第五三號甲○○被訴傷害案
    件，訊問時證稱「我當天騎機車載二個小孩子準備到吉安鄉慶豐郵局辦事，經過
    吉昌三街路口見到乙○○在倒垃圾，我就停下來對乙○○微笑，因他是我以前的
    同事，我先生甲○○開我的汽車跟蹤在我後面，乙○○當時騎乘一台機車，我們
    都停在路口，甲○○就開車撞倒乙○○，又下車毆打乙○○，後來他們雙方扭打
    在一起，我有上前勸他們不要打了，但是他們不聽，我就去向吉安分局報警，回
    來之後他們就沒有再打了，我確實有看到他們二人抱著扭打」等語；且證人即被
    告甲○○之女吳雅惠於該案亦證稱「我當時有看到他們二人抱在一起打架」等語
    ，業經本院調閱該卷宗核閱無訛，並有該案刑事判決書一份在卷可參，足見告訴
    人雖有毆打被告，惟被告亦係基於傷害之意，予以反擊，而非出於正當防衛。是
    被告所辯，顯屬事後卸責之詞，不足採信。本件事證明確，被告犯行洵堪認定，
    應予依法論科。
二、核被告所為，係犯刑法第二百七十七條第一項傷害罪。爰審酌被告犯罪之動機、
    手段、目的、告訴人係先出手毆打被告、告訴人與被告所受之傷害，及犯罪後否
    認犯行之態度等一切情狀，量處如主文所示之刑，並諭知易科罰金之折算標準。
    又刑法第四十一條於九十年一月四日修正，同年一月十日經總統公布實施，就得
    易科罰金之法定刑，由犯最重本刑為三年以下，改為五年以下，經比較新舊法，
    本案被告均得易科罰金，是應依刑法第二條第一項前段之規定，適用裁判時之法
    律，併予敘明。
據上論斷，應依刑事訴訟法第二百九十九條第一項前段，刑法第二條第一項前段、第
二百七十七條第一項、第四十一條第一項前段，罰金罰鍰提高標準條例第一條前段、
第二條，判決如主文。
本案經檢察官李子春到庭執行職務。
中      華      民      國    九十      年      二      月    二十一    日
                              臺灣花蓮地方法院刑事庭
                                  法  官  李世華
右正本證明與原本無異。
如對本判決不服，應於送達後十日內，向本院提出上訴狀。（應抄附繕本）告訴人或
被害人如對於本判決不服者，應具備理由請求檢察官上訴，其上訴期間之計算係以檢
察官收受判決正本之日期為準。
                                  法院書記官
中      華      民      國    九十      年      二      月    二十二    日
附錄本判決論罪之法律條文：
刑法第二百七十七條：
傷害人之身體或健康者，處三年以下有期徒刑，拘役或一千元以下罰金。
犯前項之罪，因而致人於死者，處無期徒或七年以上有期徒刑，致重傷者，處三年以
上、十年以下有期徒刑。


司法院資訊處製作；財團法人民間司法改革基金會備份。
